【裁判字號】    98,訴,317
【裁判日期】    980709
【裁判案由】    違反毒品危害防制條例
【裁判全文】
臺灣嘉義地方法院刑事判決               98年度訴字第317號
    公  訴  人  臺灣嘉義地方法院檢察署檢察官
    被      告  甲○○
                        （現於臺灣嘉義戒治所強制戒治中）
    指定辯護人  本院公設辯護人乙○○
上列被告因違反毒品危害防制條例案件，經檢察官提起公訴（
98年度偵字第1844號），本院判決如下：
    主  文
甲○○犯附表所示之罪，各處如附表所示之刑。應執行有期徒刑
拾捌年。販賣毒品海洛因所得共新臺幣壹萬貳仟元沒收之，如全
部或一部不能沒收時，以其財產抵償之。
    犯罪事實
一、甲○○明知海洛因係毒品危害防制條例第2條第1項第1款所
    定之第一級毒品，不得販賣，竟仍基於販賣第一級毒品海洛
    因營利之各別犯意，於附表所示時間，以其所持有之000000
    0000號行動電話為聯絡工具，與附表所示之「販賣對象」約
    定交易地點、價格及數量後，於附表所示之時間、地點，各
    販賣附表所示之海洛因予李昆峰7次、林崑宗1次及賴錦全2
    次，販賣所得共計新臺幣（下同）12000元。嗣經臺灣嘉義
    地方法院檢察署檢察官指揮臺中縣警察局霧峰分局員警實施
    偵查，並對甲○○所持有之前述行動電話實施通訊監察後，
    始查知上情。
二、案經臺中縣警察局霧峰分局報請臺灣嘉義地方法院檢察署檢
    察官偵查起訴。
    理  由
壹、程序事項：有關證據能力部分
一、按被告以外之人於審判外之言詞或書面陳述，除法律有規定
    者外，不得作為證據；而於偵查中向檢察官所為之陳述，除
    顯有不可信之情況者外，得為證據，刑事訴訟法第159條第1
    項、第159條之1第2項分別定有明文。查本案證人李昆峰、
    林崑宗於偵查中經具結所為被告販賣海洛因之證言，固屬被
    告以外之人於審判外之言詞陳述，惟係於自由意志下所為陳
    述，復無顯不可信之情形，依刑事訴訟法第159條之1第2項
    規定，自應有證據能力。
貳、實體事項
一、被告甲○○如附表所示販賣海洛因之犯罪事實，業據其於本
    院審理時坦承不諱（見本院卷第27、39頁），核與證人李昆
    峰、林崑宗在偵查中具結證述之情節相符（見臺灣嘉義地方
    法院檢察署97年度偵字第7851號卷『下稱偵卷一』第14-15
    頁、第25-26頁），復有臺中地方法院通訊監察書影本1份、
    本院通訊監察書影本3份、通訊監察譯文3份及臺中縣警察局
    霧峰分局偵查隊指認犯罪嫌疑人紀錄表3份在卷可憑（見警
    卷第61-71頁、第39-42頁、第22-24頁、第6-7頁、第13頁）
    ，足以擔保被告自白陳述之真實性。綜上，此部分犯罪事實
    明確，被告犯行應可認定，應予依法論科。
二、論罪科刑
(一)按海洛因屬毒品危害防制條例第2條第2項第1款所稱之第一
    級毒品。核被告所為，係犯毒品危害防制條例第4條第1項之
    販賣第一級毒品罪。被告持有海洛因進而販賣，其持有之低
    度行為應為販賣之高度行為所吸收，不另論罪。又刑法於94
    年2月2日修正公布，而於95年7月1日施行，基於刑罰公平原
    則之考量，杜絕僥倖之犯罪心理，並避免易致鼓勵犯罪之誤
    解，已刪除第五十六條連續犯之規定。另刑法上所謂集合犯
    係指立法者所制定之犯罪構成要件中，本就預定有數個同種
    類之行為將反覆實行之犯罪而言，是將各自實現犯罪構成要
    件之多數行為，解釋為集合犯，而論以一罪，對於集合犯之
    解釋，須符合立法者之意向。再依刑法第56條修正理由之說
    明，謂「對繼續犯同一罪名之罪者，均適用連續犯之規定論
    處，不無鼓勵犯罪之嫌，亦使國家刑罰權之行使發生不合理
    之現象。」、「基於連續犯原為數罪之本質及刑罰公平原則
    之考量，爰刪除有關連續犯之規定」等語，即係將本應各自
    獨立評價之數罪，回歸本來就應賦予複數法律效果之原貌。
    因此，就刑法修正施行後多次販賣毒品之犯行，採一罪一罰
    ，始符合立法本旨（最高法院96年度第9次刑庭會議決議、
    97年度臺上字第1507號判決意旨參照）。是被告為附表所示
    販賣毒品犯行，均於95年7月1日新刑法修正施行日後，則適
    用修正後刑法規定，被告販賣10次海洛因犯行，犯罪時間均
    屬獨立可分，應均認係屬各別犯意，應予分論併罰。公訴意
    旨認被告販賣同一對象，應論以接續一罪，尚有未洽，附予
    敘明。
(二)另按修正前刑法第59條規定，犯罪之情狀可憫恕者，得酌量
    減輕其刑，同法第57條規定，科刑時應審酌一切情狀，尤應
    注意左列事項（共10款）為科刑重輕之標準，兩條適用上固
    有區別，惟所謂「犯罪之情狀」與「一切情形」，並非有截
    然不同之領域，於裁判上酌減其刑時，應就犯罪一切情狀（
    包括第57條所列舉之10款事項），予以全盤考量，審酌其犯
    罪有無可憫恕之事由，即實務判例所稱有特殊之原因與環境
    等等，在客觀上足以引起一般同情，以及宣告法定低度刑，
    是否猶嫌過重等情，以為判斷。適用第59條酌量減輕其刑時
    ，並不排除第57條所列舉10款事由之審酌，惟其程度應達於
    確可憫恕，始可予以酌減（最高法院70年度第6次刑事庭會
    議決議可參）。而修正後刑法第59條已將刑之酌減審認標準
    之見解予以明文化，認犯罪之情狀須「顯」可憫恕，認「科
    以最低度刑仍嫌過重」者，得酌量減輕其刑。又參酌大法官
    釋字第263號解釋，若不分犯罪情況及結果如何，概以死刑
    、無期徒刑為法定刑，立法甚嚴，若有情輕法重之情，裁判
    時本有刑法第59條酌量減輕其刑之適用，足以免過嚴之刑，
    與憲法尚無牴觸。是若有情輕法重及刑法第59條所規定等情
    ，對被告所犯之罪酌量減輕其刑，自為法之所許。查被告所
    犯之毒品危害防制條例第4條第1項之販賣第一級毒品罪，本
    刑為死刑或無期徒刑，而被告本案販毒之所得每次為1000元
    至2000元，且被告本身亦有施用毒品惡習，現尚在強制戒治
    中，此亦有臺灣高等法院被告前案紀錄表1份在卷可查，故
    被告應為籌措自身施用毒品所需花費，其惡性及犯罪情節實
    與一次大量走私進口或販賣毒品之上游大盤販毒者有別。然
    販賣第一級毒品之法定最低刑為無期徒刑，而被告
    本件販賣對象為李昆峰、林崑宗、賴錦全三人，交付之數量
    亦係供他人施用之數量，且尚無毒品為警查獲，顯見其犯罪
    之情節猶屬輕微，非不可憫恕，情輕法重，若仍判處最輕之
    本刑無期徒刑，在客觀上顯足以引起一般同情，附表所示各
    罪，均應依刑法第59條之規定，酌量減輕其刑。
(三)爰審酌被告國中畢業之智識程度，明知毒品海洛因對人體之
    危害，竟為圖私利販賣，或轉讓他人施用，足以使他人受讓
    後施用而導致生理成癮性及心理依賴性，戕害國民身心健康
    ，惡性非輕，兼衡被告犯後於本院已坦承全部犯行，顯然知
    所悔改，本次查獲甲○○販賣毒品之時間、方式、數量、不
    法所得及轉讓毒品之方式、目的係為供他人施用、原從事園
    藝工作、家中有父親、妻子及育有5子等家庭、經濟狀況等
    一切情狀，就被告甲○○犯行部分，分別量處如附表所示之
    刑，並定應執行有期徒刑18年，以示懲儆。
三、沒收部分
    按毒品危害防制條例第19條第1項規定，犯該條例第4條至第
    9條、第12條、第13條或第14條第1項、第2項之罪者，其供
    犯罪所用或因犯罪所得之財物，均沒收之，如全部或一部不
    能沒收時，追徵其價額或以其財產抵償之，該規定係刑法第
    38條第1項第2款、第3款、第3項但書之特別規定，採義務沒
    收主義，苟能證明係供犯罪所用或因犯罪所得之財物，均應
    沒收之，如全部或一部不能沒收時，追徵其價額或以其財產
    抵償之，並不以當場搜獲扣押者為限，又該條項並無如同條
    例第18條第1項所定「不問屬於犯人與否，沒收之」之明文
    ，自屬相對沒收主義之立法。是其應沒收之物，應以屬被告
    所有者為限（最高法院88年度台上字第2039號、95年度台上
    字第305號判決意旨可資參照）。
(一)被告販賣第一級毒品海洛因之各次所得，詳如附表所示，共
    計12000元，則應依毒品危害防制條例第19條第1項之規定諭
    知沒收，如全部或一部不能沒收時，以其財產抵償之。
(二)至於本件被告持以供犯罪使用之門號0000000000號行動電話
    一支，為其所有，業經被告供承在卷，然該手機未據扣案，
    且已遺失，為免將來執行之困難，爰不予宣告沒收，併此說
    明。
據上論斷，應依刑事訴訟法第299條第1項前段，毒品危害防制條
例第4條第1項、第19條第1項，刑法第11條、第59條、第51條第
5款，判決如主文。
本案經檢察官王輝興到庭執行職務
中    華    民    國    98    年    7     月    9     日
                  刑事第六庭  審判長法  官  林信旭
                                    法  官  黃義成
                                    法  官  林坤志
上列正本證明與原本無異。
如不服本判決，應於判決送達後10日內向本院提出上訴狀，上訴
書狀依法應敘述具體理由，如未敘述具體理由者，應於上訴期間
屆滿後20日內補提理由書於本院（均應附繕本）。告訴人或被害
人如對於本判決不服者，應具備理由請求檢察官上訴，其上訴期
間之計算係以檢察官收受判決正本之日期為準。
中    華    民    國    98    年    7     月    9     日
                                    書記官  邱法儒
附錄本案論罪科刑法條
毒品危害防制條例第4條第1項
製造、運輸、販賣第一級毒品者，處死刑或無期徒刑；處無期徒
刑者，得併科新臺幣 1 千萬元以下罰金。
【附表】被告甲○○販賣海洛因犯行一覽表
┌──┬───┬────┬────┬───┬──────┐
│編號│販賣對│時間    │地點    │價格  │論罪科刑    │
│    │象    │        │        │      │            │
├──┼───┼────┼────┼───┼──────┤
│一  │李昆峰│97年6月 │嘉義市上│每次交│甲○○販賣第│
│    │      │27日至同│海路附近│易為價│一級毒品，柒│
│    │      │年7月2日│        │格1000│罪，各處有期│
│    │      │間      │        │元之海│徒刑拾伍年，│
│    │      │（合計販│        │洛因1 │各次販賣毒品│
│    │      │賣7次） │        │小包，│海洛因所得新│
│    │      │        │        │合計70│臺幣壹仟元（│
│    │      │        │        │00元  │合計柒仟元）│
│    │      │        │        │      │沒收之，如全│
│    │      │        │        │      │部或一部不能│
│    │      │        │        │      │沒收時，以其│
│    │      │        │        │      │財產抵償之。│
├──┼───┼────┼────┼───┼──────┤
│二  │林崑宗│97年8月 │嘉義市世│價格為│甲○○販賣第│
│    │      │17日清晨│賢路與高│1000元│一級毒品，處│
│    │      │6時30分 │鐵大道交│之海洛│有期徒刑拾伍│
│    │      │許      │岔路口附│因1小 │年，販賣毒品│
│    │      │        │近      │包    │海洛因所得新│
│    │      │        │        │      │臺幣壹仟元沒│
│    │      │        │        │      │收之，如全部│
│    │      │        │        │      │或一部不能沒│
│    │      │        │        │      │收時，以其財│
│    │      │        │        │      │產抵償之。  │
├──┼───┼────┼────┼───┼──────┤
│三  │賴錦全│97年8月6│中山高速│價格為│甲○○販賣第│
│    │      │日凌晨3 │公路下嘉│2000元│一級毒品，處│
│    │      │時14分許│義交流道│之海洛│有期徒刑拾伍│
│    │      │（起訴書│之北港路│因1小 │年，販賣毒品│
│    │      │漏載『6 │附近    │包    │海洛因所得新│
│    │      │日』，公│        │      │臺幣貳仟元沒│
│    │      │訴檢察官│        │      │收之，如全部│
│    │      │已補充）│        │      │或一部不能沒│
│    │      │        │        │      │收時，以其財│
│    │      │        │        │      │產抵償之。  │
├──┼───┼────┼────┼───┼──────┤
│四  │賴錦全│97年8月 │嘉義縣水│價格為│甲○○販賣第│
│    │      │20日下午│上鄉某處│2000元│一級毒品，處│
│    │      │5時18分 │        │之海洛│有期徒刑拾伍│
│    │      │許（起訴│        │因1小 │年，販賣毒品│
│    │      │書漏載『│        │包    │海洛因所得新│
│    │      │20日』，│        │      │臺幣貳仟元沒│
│    │      │公訴檢察│        │      │收之，如全部│
│    │      │官已補充│        │      │或一部不能沒│
│    │      │）      │        │      │收時，以其財│
│    │      │        │        │      │產抵償之。  │
└──┴───┴────┴────┴───┴──────┘


司法院資訊處製作；財團法人民間司法改革基金會備份。
